臺灣高等法院臺中分院民事裁定
110年度抗字第463號
抗  告  人  羅東霖  

相  對  人  臺中市高鐵新市鎮自辦市地○○區○○○

法定代理人  李柏卲  
上列當事人間聲明異議事件，抗告人對於民國110年9月24日臺灣
臺中地方法院110年度執事聲字第31號裁定提起抗告，本院裁定
如下：
    主  文
抗告駁回。
抗告程序費用由抗告人負擔。
    理  由
一、抗告意旨略以：
　㈠相對人以原法院104年度訴字第1435號（下稱系爭確定判決）
    、本院105年度上字第160號、最高法院108年度台上字第169
    4號民事判決暨其確定證明書為執行名義（下稱系爭執行名
    義）向原法院聲請強制執行，請求伊將坐落臺中市○○區鎮○
    段0000○00000○00000○0000地號土地（下合稱系爭土地）上
    如系爭確定判決附圖所示符號Ａ、Ｂ、Ｃ之鋼鐵架造夾層平房
    （下合稱系爭建物）拆除，及將符號23、26至30所示之樹木
    （下合稱系爭樹木，並與系爭建物合稱系爭執行標的物）遷
    移，並將系爭土地交付予相對人施作重劃公共工程，經原法
    院以109年度司執字第106763號拆屋交地等強制執行事件受
    理在案（下稱系爭執行事件）。
　㈡關於拆除系爭建物之強制執行程序（下稱系爭執行程序），
    執行法院應職權調查拆除房屋之範圍及結構、拆除後剩餘房
    屋可否繼續利用、是否應命債權人製作補強及拆除計畫等；
    相對人所提出全泰金屬有限公司（下稱全泰公司）出具之報
    價單（下稱系爭報價單），其內容概括籠統，未記載拆除範
    圍、面積、補強範圍及其費用、為何有吊車施作之必要等事
    項；全泰公司所營事業項目不包含拆除建物，非合格之拆除
    業者；執行法院於民國110年1月21日至現場履勘時，亦未見
    全泰公司派員到場協助勘驗並指明拆除範圍，執行法院就上
    情未予調查，僅以系爭報價單為據，顯然違反強制執行法第
    19條、辦理強制執行事件應行注意事項第66條第3項「拆除
    房屋前，應作充分準備」之規定。　
　㈢另就房屋之結構是否屬僅拆除房屋一部之情形；應拆除及不
    應拆除之範圍；拆除一部後，能否正常使用；全泰公司非合
    格之拆除業者，其所製作之拆除計畫概括籠統，且未有補強
    計劃等事項，原法院司法事務官均未加以審酌，未盡調查義
    務，應將原法院司法事務官於110年4月7日就系爭執行事件
    所為駁回聲明異議之裁定（下稱原處分）全部廢棄，並發回
    重新調查。原裁定竟割裂為二部分，僅將上開部分發交原法
    院司法事務官另為審酌，適用法律顯有違誤。
　㈣並聲明：原裁定廢棄，全部發回原執行法院。　
二、當事人對於司法事務官處理事件所為之終局處分，得於處分
    送達後10日之不變期間內，以書狀向司法事務官提出異議；
    司法事務官認前項異議為無理由者，應送請法院裁定之；法
    院認第1項之異議為無理由者，應以裁定駁回之；又強制執
    行程序，除強制執行法有規定外，準用民事訴訟法之規定，
    民事訴訟法第240條之4第1項前段、第2項後段、第3項後段
    、強制執行法第30條之1分別定有明文。執行法院對於強制
    執行事件，認有調查之必要時，得命債權人查報，或依職權
    調查之，強制執行法第19條第1項定有明文。是以，債權人
    於聲請強制執行前，自應先盡其查報債務人財產之責任，而
    執行法院於受理強制執行之聲請後，亦得衡酌有無調查必要
    性，決定是否依職權為調查。亦即，關於強制執行事件有無
    調查之必要，法院有裁量權而得為不同之處置。又定期拆除
    房屋前，應作充分準備，如有界址不明之情形，應先函地政
    機關派員於執行期日到場指界；如債務人有拒不履行之情形
    ，宜先函電力、電信、自來水機構屆時派員到場協助，切斷
    水電；債務人家中如有患精神病或半身不遂之類疾病之人，
    債務人藉詞無處安置拒絕拆遷時，宜先洽請適當之社會救濟
    機構或醫院，予以安置；如債務人有聚眾抗拒之虞，宜先函
    請警察、憲兵、醫護等單位，派員協助執行，辦理強制執行
    事件應行注意事項第66點第3項定有明文。　　
三、經查：
  ㈠抗告人雖主張：原法院司法事務官未盡調查義務，應將原處
    分全部廢棄，並發回重新調查，原裁定僅將部分事項發交原
    法院司法事務官另為審酌，顯有違誤云云。惟觀諸抗告人所
    提110年3月19日民事聲明異議狀意旨，僅就相對人逾期陳報
    債務人即抗告人履行狀況；系爭報價單所載單價過高；相對
    人未發給門面修復費用等事項聲明異議。原法院司法事務官
    於110年4月7日以原處分駁回抗告人上開異議；抗告人不服
    原處分，向原法院提出異議，原法院於110年9月24日以原裁
    定駁回異議；抗告人不服原裁定，再於法定期間內提起抗告
    ，則本院審酌範圍自以原法院司法事務官於110年4月7日所
    為之原處分為限。至抗告人於110年4月21日向原法院提出異
    議，並主張應委請鑑定人進行鑑定，並製作補強及拆除計畫
    ；系爭執行程序屬一部拆除，應確認應拆除及不應拆除之範
    圍；全泰公司非合格之拆除業者，其所製作之拆除計畫概括
    籠統，且未有補強計畫等節，既未經原處分及原裁定予以審
    酌並為裁定，自不在本院審理範圍。是以，原法院將110年4
    月7日原處分作成後抗告人所為之主張部分，另發交由原法
    院司法事務官另為適法之處置，於法尚無違誤。抗告人主張
    原裁定割裂適用法律云云，自不足採。
　㈡抗告人另主張：原法院司法事務官僅以系爭報價單為據，未
    職權調查系爭建物之結構、拆除之範圍、拆除後之剩餘部分
    建物可否繼續利用、是否應命債權人製作補強及拆除計畫等
    事項，違反強制執行法第19條、辦理強制執行事件應行注意
    事項第66條第3項規定云云。惟查：
　⒈相對人於109年9月4日具狀就系爭執行標的物聲請強制執行，
    及於110年2月8日具狀陳報現場照片、拆除施工計畫書及報
    價單；原法院民事執行處因不明系爭建物應拆除之位置，而
    於109年12月7日發函予臺中市中興地政事務所，請該所於11
    0年1月21日派員到場協助測量應拆除之位置，並界定拆除點
    ，有109年9月4日民事強制執行聲請狀、109年12月7日中院
    麟民執109司執午字第106763號函稿、110年1月21日執行筆
    錄暨系爭確定判決附圖、110年2月8日民事陳報狀暨其所附
    資料在卷可稽。足見原法院司法事務官因不明系爭建物應拆
    除之位置，於定期拆除房屋前，已先函地政機關派員於執行
    期日到場指界，難謂有違反辦理強制執行事件應行注意事項
    第66點第3項規定之情事。至其餘執行拆除系爭建物之細節
    性事項，執行法院本得衡酌有無調查必要性，決定是否依職
    權為調查。原法院司法事務官所為系爭執行程序，於法尚無
    違誤。抗告人上開主張，自不足採。
　⒉況相對人嗣後已依原法院司法事務官之通知，於110年5月10
    日具狀陳報工程使用設備及人員表；於110年5月11日會同全
    泰公司、臺灣電力股份有限公司、臺灣自來水公司、欣中天
    然氣股份有限公司人員進行會勘，並製作會勘紀錄；於110
    年5月25日具狀陳報系爭建物應拆除之相關位置及範圍之照
    片、全泰公司具有足資進行系爭建物拆除工程之證明及其所
    出具之補強計畫，有110年5月10日、110年5月25日民事陳述
    意見狀暨其所附資料、相對人110年5月13日高鐵新市鎮○○○○
    000000000號函暨所附之會勘簽到簿、會勘紀錄及會勘現場
    照片在卷可稽。足見原法院司法事務官已職權調查系爭建物
    之狀況，及命債權人提出拆除及補強計畫，而非僅以系爭報
    價單為判斷依據，附此敘明。
四、綜上所述，原法院司法事務官以原處分駁回抗告人對系爭執
    行程序之異議，並無違誤。抗告人復向原法院提出異議，指
    摘原法院司法事務官之原處分不當，求予廢棄，原法院認為
    異議無理由而裁定駁回，亦無不合。抗告意旨指摘原法院之
    裁定不當，求予廢棄，為無理由，應予駁回。
五、結論：本件抗告為無理由，爰裁定如主文。
中　　華　　民　　國　　111 　年　　1 　　月　　3 　　日
       　　     民事第五庭    審判長法　官  游文科
　　　　　　　　　　　　　　        法　官  吳崇道
　　　　　　　　　　　　　　　      法　官  楊珮瑛
正本係照原本作成。            
再為抗告應以適用法規顯有錯誤為理由。            
如提起再抗告者應於裁定送達後10日內向本院提出抗告理由狀（
須按照他造人數附具繕本）並繳納抗告裁判費新台幣1000元，同
時委任律師或具有律師資格之關係人為代理人。因疫情而遲誤不
變期間，得向法院聲請回復原狀。
                                    書記官  金珍華

中　　華　　民　　國　　111 　年　　1 　　月　　3 　　日